臺灣高等法院臺中分院刑事判決　　　　　　　　　　九十年度上訴字第二一八號
　　上　訴　人　臺灣臺中地方法院檢察署檢察官
　　被　　　告　丁○○○工程有限公司
　　代　表　人　戊○○
　　上　訴　人
　　即　被　告　己○○
　　　　　　　　甲○○
　　右二人共同
　　選任辯護人　丙○○
右上訴人因被告等違反廢棄物清理法案件，不服臺灣臺中地方法院九十年度訴字第一
九三八號中華民國九十年十月五日第一審判決（起訴案號：臺灣臺中地方法院檢察署
九十年度偵字第五一二、一一七二一號），提起上訴，本院判決如左：
    主      文
原判決關於丁○○○工程有限公司、己○○、甲○○部分均撤銷。
丁○○○工程有限公司負責人戊○○連續未依廢棄物清除，處理許可證內容貯存、清
除、處理廢棄物，處罰金新台幣壹拾伍萬元。
己○○連續未依廢棄物清除，處理許可證內容貯存、清除，處理廢棄物，處有期徒刑
壹年貳月。
甲○○連續未領有廢棄物清除，處理許可證或核備文件清除處理廢棄物，處有期徒刑
壹年貳月。
    事      實
一、戊○○係設於台中市○區○○路二六二巷二一號丁○○○工程有限公司（下稱新
    奇公司）之負責人，公司業務實際均由己○○負責處理，戊○○並未實際參與公
    司營運，己○○明知新奇公司雖向台中市政府領得廢棄物清除許可證，惟該許可
    證之內容僅限於營建或拆除工地內逕行分類建築廢棄物，不可於未核准之中間轉
    運站或貯存場從事分類，若欲作中間處理或最終處置地點均在台中市環境保護局
    垃圾處理場，詎己○○於執行新奇公司業務時，竟未依廢棄物清除許可證之內容
    作廢棄物處理，而基於概括之犯意，自民國（下同）八十九年五月起，在台中市
    ○○段一六八之二十五號土地上（即台中市○區○○路二六二巷二一號新奇公司
    所在地），擅自私設貯存及分類場於該處，以大貨車每車收費約新臺幣（下同）
    一千元至一千八百元不等為收費標準，提供上開土地供不特定人載運廢棄物堆置
    、貯存於該處土地。己○○並僱用吳聲明、林錫良、曾松江等人，在上址從事廢
    棄物分類之工作。又甲○○個人並未領有廢棄物清除、處理許可證或核備文件，
    竟於八十九年一月九日上午，在台中市○○路○段某處，以每車三千元之代價，
    受某住戶之委託代為清除、處理一批建築事業廢棄物。嗣於同日上午九時五十五
    分許，甲○○將該批建築廢棄物裝載於車號ＳＦ－六三六號自用大貨車，載往己○○所私設經營之廢棄物貯存場堆置時，為內政部警政署環保警察第二中隊員警
    會同台中市政府環境保護局稽查人員當場查獲，被告甲○○亦坦承基於概括之犯
    意，先後已載運有六、七次之多，並扣得新奇公司所有之車號三Ｇ－一六八號自
    用大貨車、挖土機四台及甲○○所使用之車號ＳＦ－六三六號自用大貨車（車主
    為林萬閂）等物。
二、案經台中市警察局第三分局報告（己○○及甲○○部分）臺灣臺中地方法院檢察
    署檢察官及檢察官自動檢舉（新奇公司部分）偵查起訴。
    理      由
一、右揭犯罪事實，業據被告新奇公司負責人戊○○坦承不諱，另被告己○○對於其
    為新奇公司之實際負責人，並僱用吳聲明、林錫良、曾松江等人從事廢棄物分類
    工作等事實，固不否認，惟以許可證核發時，不知其內容有如此規定，並非故意
    犯罪，且其另案同一事實，業經原審法院以九十年度訴字第五四七號判刑在案云
    云，另被告甲○○否認其有從事廢棄物清理業，其僅受人僱用載運樹枝土壤，只
    載運一次至新奇公司，尚未傾倒即被查獲，另五次係運至合法之總茂公司處理，
    其並無犯罪等語。惟查被告己○○於警訊、偵查中均已坦承有前揭犯行（見九十
    年一月五日警訊筆錄、九十年四月二日偵查筆錄），另被告甲○○於警訊時已供
    稱：「˙˙˙載運之廢棄物大都是客戶或開車經過時有廢棄物要載運才載運的，
    大約六至七車次。」（見九十年一月九日警訊筆錄），於偵查中供稱：「（案發
    當日是否載送廢棄物至新奇公司傾倒？）是的，是載樹木及一般人家清出來的廢
    棄物。」，「（之前有無傾倒過？）有，約六、七次，廢棄物來源都是我的建材
    行出貨給客戶，客戶清除出來的廢棄物，叫我去收，大部分是木材和磚頭之類，
    從八十九年三月間開始陸續有幫人清運。」（見九十年四月二日偵查筆錄），被
    告甲○○既供承有載送廢棄物至新奇公司傾倒六、七次，事後所辯其廢棄物係傾
    倒在總茂環保云云，並提出進貨單為證，然此僅能證明被告甲○○有載運廢棄物
    至總茂環保，並不能據此認定被告甲○○未載送廢棄物至新奇公司，本件又有證
    人吳聲明、林錫良、曾松江之供述可資佐證，並有現場圖、新奇公司公司執照、
    廢棄物清除許可證、台中市環境保護局稽查紀錄管制單各乙紙及照片十幀附卷可
    稽，此外，復有扣案之挖土機四台及自用大貨車二台可資佐證，被告等人犯行均
    堪認定。被告等行為後，廢棄物清理法已於九十年十月二十四日經總統公布修正
    ，原廢棄物清理法第二十二條第二項已修正為新法第四十六條，同條第四項已修
    正為新法第四十七條，比較新舊法之規定，其刑度相同，即應適用新法處斷，核
    被告丁○○○工程有限公司係違反廢棄物清理法第四十七條、第四十六條第一項
    第四款之罪，被告載錦增、甲○○均係違反廢棄物清理法第四十六條第一項第四
    款之罪，被告載錦增未經主管機關許可，提供土地堆置廢棄物，另犯同條項第三
    款之罪，被告己○○就上開違反廢棄物清理法第四十六條第一項第四款部分之犯
    行，及連續多次接受不特定人傾倒並連續多次處理、貯存事業廢棄物之犯行，均
    時間緊接、方法相同，顯係基於概括犯意為之，應依連續犯之規定以一罪論，加
    重其刑，被告己○○所犯上開二罪，有方法結果之牽連關係，應從一較重之罪處
    斷，被告甲○○多次，未領有廢棄物清除、處理許可證或核備文件清除處理廢棄
    物，時間緊接、所犯罪名雷同，顯基於概括之犯意為之，應依連續犯之規定、以
    一罪論，加重其刑。檢察官對丁○○○工程有限公司提起上訴，以其實際執行業
    務為己○○，而非戊○○等情，惟查判決係處罰公司，而公司既登記戊○○為代
    表人，原審認該公司之不法行為，而處罰負責人戊○○，尚無不合，另被告載錦
    增、甲○○上訴均執前詞否認犯罪，為無理由，另被告己○○另案經原審法院以
    九十年度訴字第五四七號判決係犯未處理廢棄物開具虛偽證明，與本件所犯未依
    廢棄物清除、處理許可證內容貯存、清除、處理廢棄物罪，兩罪構成要件不同，
    且無裁判上一罪之關係，尚難認為同一案件，自無一案二判之情形，併予敘明，
    惟原審判決未及比較新舊法之規定，即有未當，自應由本院將原審關於丁○○○
    工程有限公司、己○○、甲○○部分撤銷改判。爰審酌被告等一切犯罪情狀、目
    的、動機及對社會之危害等情，分別量處如主文第二、三、四項所示之刑。
二、據上論結，應依刑事訴訟法第三百六十九條第一項前段、第三百六十四條、第二
    百九十九條第一項前段，修正後廢棄物清理法第四十六條第一項第三款、第四款
    、第四十七條，刑法第二條第一項前段、第五十六條、第五十五條，判決如主文
    。
本案經檢察官乙○○到庭執行職務。
中      華      民      國      九十一  年      四      月      二      日
                                臺灣高等法院臺中分院刑事第三庭
                                      審判長法  官  陳  朱  貴
                                            法  官  廖  柏  基
                                            法　官　劉　連　星
右正本證明與原本無異。
丁○○○工程有限公司不得上訴。
己○○、甲○○得上訴。
如不服本判決應於收受送達後十日內向本院提出上訴書狀，其未敘述上訴之理由者並
得於提起上訴後十日內向本院補提理由書（均須按他造當事人之人數附繕本）。
                                            書記官　李　妍　嬅
中      華      民      國      九十一  年      四      月      三      日
附錄：
廢棄物清理法第四十六條
  有下列情形之一者，處一年以上五年以下有期徒刑，得併科新臺幣三百萬
  元以下罰金：
  一  任意棄置有害事業廢棄物。
  二  事業負責人或相關人員未依本法規定之方式貯存、清除、處理或再利
      用廢棄物，致污染環境。
  三  未經主管機關許可，提供土地回填、堆置廢棄物。
  四  未依第四十一條第一項規定領有廢棄物清除、處理許可文件，從事廢
      棄物貯存、清除、處理，或未依廢棄物清除、處理許可文件內容貯存
      、清除、處理廢棄物。
  五  執行機關之人員委託未取得許可文件之業者，清除、處理一般廢棄物
      者；或明知受託人非法清除、處理而仍委託。
  六  公民營廢棄物處理機構負責人或相關人員、或執行機關之人員未處理
      廢棄物，開具虛偽證明。
  無許可文件，以經營廢棄物清除、處理為常業者，處三年以上十年以下有
  期徒刑，得併科新臺幣九百萬元以下罰金。
廢棄物清理法第四十七條
  法人之負責人、法人或自然人之代理人、受僱人或其他從業人員，因執行
  業務犯前二條之罪者，除處罰其行為人外，對該法人或自然人亦科以各該
  條之罰金。
                                                                      Ａ
